臺灣板橋地方法院刑事判決　　　　　　　　　　　　　九十一年度訴字第二一四號
　　公　訴　人　臺灣板橋地方法院檢察署檢察官
　　被　　　告　甲○○
右列被告因偽造文書等案件，經檢察官提起公訴 (九十年度偵字第一八六二五號)，
本院判決如左：
    主  文
甲○○行使偽造私文書，足以生損害於公眾及他人，處有期徒刑陸月，如易科罰金以
參佰元折算壹日。變造「高士凱」國民身分證上貼用之「甲○○」照片壹張及如附表
所示偽造「高士凱」署押拾捌枚（其中簽名捌枚、指印拾枚）均沒收。
    事  實
一、甲○○曾犯偽造文書案件，於民國八十八年二月二十四日經臺灣臺北地方法院以
    八十八年度訴字第一一六號判處有期徒刑五月，緩刑二年確定（不構成累犯；公
    訴人誤載於九十年四月十九日執行完畢）。仍不知悔改，因有吸食毒品惡習，為
    求為警查獲時，隱瞞自己身分，避免司法追訴，竟意圖為自己不法之所有，於九
    十年六月間某日（詳細日期不明），在臺北縣三重市某不詳超商內，向超商店員
    詐稱其朋友高士凱之中華民國國民身分證遺失欲幫忙領回，致使該超商店員陷於
    錯誤，而將店內所拾獲之高士凱所有內政部製發之中華民國國民身分證一枚交予
    甲○○。嗣於數日後之同年七月間某日（詳細時間不明），甲○○與綽號「阿宏
    」（真實姓名年籍不詳）之成年男子共同基於變造特種文書之犯意聯絡，在甲○
    ○臺北縣林口鄉○○○路○段六十八巷二號五樓住處，由甲○○提供自己所有之
    照片一張予「阿宏」，繼由「阿宏」以將高士凱所有內政部製發中華民國國民身
    分證上原高士凱之照片撕下，換貼甲○○照片方式，變造內政部製發之高士凱中
    華民國國民身分證，再交付甲○○收受，足生損害於戶政機關對於身分證件管理
    之正確性及高士凱本人。嗣於九十年八月十六日十二時十分許，甲○○因在臺北
    縣三重市○○○路六號八樓「名流旅社」八二一室因涉嫌施用毒品，為警查獲時
    ，甲○○為掩飾真實身分，乃出示上開變造之高士凱中華民國國民身分證向台北
    市政府警察局中山分局警員劉昌文等人行使，自稱係「高士凱」應訊，並基於偽
    造署押及偽造私文書之接續犯意，當場在臨檢紀錄表及扣押證明筆錄上分別偽簽
    「高士凱」之署名各一枚，並在該署名下各按捺指印一枚。甲○○經警帶回臺北
    市政府警察局中山分局建國派出所調查後，並於拘提通知書、通知親友通知書、
    權利告知書分別偽簽「高士凱」之署名各一枚，並在該署名下各按捺指印各一枚
    ；復於同日下午十七時三十分許，接續在偵訊（調查）筆錄上，偽簽「高士凱」
    署名及在該署名下按捺指印各一枚，並於筆錄騎縫及刪改處按捺指印文合計四枚
    指印（公訴人誤載為一枚），以偽示「高士凱」本人親簽按捺指印。嗣甲○○經
    警移送台灣板橋地方法院檢察署（以下簡稱板橋地檢署），復承前偽造署押之同
    一犯意，於九十年八月十七日十一時、十時十五分許該署檢察事務官及檢察官訊
    問時，再於該署訊問筆錄上，接續偽簽「高士凱」署押各一枚，足以生損害於檢
    警機關偵查犯罪之正確性及「高士凱」本人。其後因高士凱本人經該署檢察官通
    知到署執行毒品案之觀察、勒戒時，始發覺被冒名情事，經該署檢察官將前開筆
    錄及通知書上冒名「高士凱」者留存之指紋送內政部警政署刑事警察局鑑定後，
    始得知係甲○○冒名高士凱，因悉上情。
二、案經臺灣板橋地方法院檢察署檢察官自動檢舉偵查起訴。
    理  由
一、右揭犯罪事實，業據被告甲○○坦承不諱，核與被害人高士凱於警訊中之指訴伊
    身分證曾經遺失情節相符，並有臺北市政府警察局中山分局於九十年八月十六日
    所製作之臨檢紀錄表、扣押證明筆錄、拘提通知書、權利告知書、通知親友通知
    書、偵訊（調查）筆錄各一件及板橋地檢署訊問筆錄二件附卷可稽；又上開文件
    其上按捺之「高士凱」指印經送鑑定結果，係被告所為，復有內政府警政署刑事
    警察局九十年十月（九十）刑紋字第一九七七六九號鑑驗書一紙在卷可憑。被告
    自白核與事實相符，事證明確，被告犯行洵堪認定，應予依法論科。
二、按被告甲○○於附表編號二所示之拘提通知書、通知親友通知書及權利告知書上
    分別偽造「高士凱」之署押並捺指印，持交臺北市政府警察局中山分局警員，表
    示「高士凱」已知悉為警依法拘提及接受偵訊時可行使之權利之意思，均足致生
    損害於高士凱及刑事偵查之正確性，此等文書自屬刑法第二百十條所稱之私文書
    。被告甲○○詐騙他人國民身分證，加以變造行使，暨於如附表所示之相關文件
    偽冒高士凱署押或捺指印之行為，核其所為，係犯刑法第三百三十九條第一項詐
    欺取財罪；同法第二百十六條、第二百十條、第二百十六條、第二百十二條之行
    使偽造私文書、行使變造特種文書罪。被告基於一個偽造「高士凱」之署押犯意
    ，於密接之時間及地點，接續多次為偽造署押犯行，侵害相同之法益，為接續犯
    ，屬單純一罪；被告與綽號「阿宏」成年男子共同變造國民身分證目的在於行使
    ，共同變造之低度行為（此部份與綽號「阿宏」之人有犯意聯絡，行為分擔實施
    ，為共同正犯，雖於變造部分有為共同之犯行，然已經行使部分所吸收）為行使
    變造特種文書之高度行為所收收，不另論罪。被告所為多次偽造署押（含於相關
    之警偵訊調查筆錄等）之行為，屬偽造私文書之階段（部分）行為，而偽造私文
    書之低度行為，又為行使偽造私文書之高度行為所吸收，均不另論罪；被告於附
    表所示之臨檢紀錄表、扣押證明筆錄及偵訊筆錄上偽造「高士凱」署押之行為，
    乃係基於上開拘提通知書、通知親友通知書及權利告知書上偽造「高士凱」署押
    之一貫犯意接續而為之，自包括為上開行使偽造私文書之行為所吸收，已如上述
    ，自不另論罪。被告詐騙「高士凱」身分證，加以變造行使，其目的在於冒用「
    高士凱」名義應訊以隱匿自身犯罪，故被告行使偽造「高士凱」名義之私文書罪
    與前開詐欺取財罪、行使變造國民身分證罪間應有方法結果之牽連犯關係，應從
    一重之行使偽造私文書罪論處。公訴意旨認被告於拘提通知書、通知親友通知書
    及權利告知書上偽造「高士凱」之簽名及指印後，持交警員之行為，係犯刑法第
    二百十七條第一項之偽造署押罪，容有未洽；另被告雖曾受如事實欄所載之有期
    徒刑宣告，惟經諭知緩刑，並未受有期徒刑之執行，有台灣高等法院檢察署刑案
    紀錄簡覆表可稽，公訴人認被告曾受有期徒刑之執行完畢，五年內再犯本件有期
    徒刑以上之罪，為累犯，應係誤植，附此敘明。爰審酌被告為掩飾犯罪身分而詐
    騙取得他人國民國民身分證加以變造，並冒用他人名義接受警偵訊之犯罪動機、
    目的、情節﹑犯罪對被害人「高士凱」﹑司法警察及偵查機關所生損害程度，及
    犯罪後態度等一切情狀，量處有期徒刑六月，並諭知如易科罰金之折算標準，以
    資懲儆。
五、如附表所示偽造之「高士凱」署押共計八枚、指印共計十枚，應依刑法第二百十
    九條之規定，不問屬於犯人與否均宣告沒收之。被告共同變造「高士凱」國民身
    分證所貼用之被告本人照片乙張為被告所有供犯罪所用之物，經被告陳明屬實，
    該照片雖未扣案，但不能證明已經滅失，仍依刑法第三十八條第一項第二款規定
    沒收。
據上論斷，應依刑事訴訟法第二百九十九條第一項前段，刑法第三百三十九條第一項
、第二百十六條、第二百十條、第二百十二條、第五十五條、第四十一條、第三十八
條第一項第二款；第二百十九條，罰金罰鍰提高標準條例第一條前段、第二條，判決
如主文。
本案經檢察官馬中琍到庭執行職務。
中    華    民    國  九十一      年      三      月    十三      日
                                      臺灣板橋地方法院刑事第五庭
                                          法  官 林玫君
右正本證明與原本無異。
如不服本判決，應於判決送達後十日內，向本院提出上訴狀。
                                          書記官 許清秋
中    華    民    國      九十一      年      三      月    二十      日
~FO
附表應沒收之署押
編號
一、九十年八月十六日十二時十分、十三時三十分，被告於台北市政府警察局中山分
    局製作之臨檢紀錄表及扣押證明筆錄上分別偽簽「高士凱」之署押及指印各一枚
    。
二、為警帶回台北市政府警察局中山分局建國派出所內，於拘提通知書、通知親友通
    知書、權利告知書上分別偽簽「高士凱」之署名及指印各一枚。
三、九十年八月十六日十七時三十分，被告於台北市政府警察局中山分局建國派出所
    警訊筆錄上偽簽「高士凱」署押及在該署名下所按捺指印文各乙枚，於筆錄騎縫
    及刪改處按捺指印文合計四枚。
四、九十年八月十七日十一時、十時十五分許，分別於台灣板橋地方法院檢察署檢察
    事務官及檢察官訊問時，再於該署訊問筆錄上，偽簽「高士凱」署押各一枚。
刑法第二百十二條
偽造、變造護照、旅券、免許證、特許證及關於品行、能力、服務或其他相類之證書
、介紹書，足以生損害於公眾或他人者，處一年以下有期徒刑，拘役或三百元以下罰
金。
刑法第二百十條
偽造、變造私文書，足以生損害於公眾或他人者，處五年以下有期徒刑。
刑法第二百十六條
行使第二百十條至第二百十五條之文書者，依偽造、變造文書或登載不實事項或使登
載不實事項之規定處斷。
刑法第三百三十九條
意圖為自己或第三人不法之所有，以詐術使人將本人或第三人之物交付者，處五年以
下有期徒刑、拘役或科或併科一千元以下罰金。
以前項方法得財產上不法之利益或使第三人得之者亦同。
前二項之未遂犯罰之。
